臺灣高雄地方法院刑事判決　　　　　　　93年度訴字第2067號
　　公　訴　人　臺灣高雄地方法院檢察署檢察官
　　被　　　告　丙○○　男　2.
上列被告因違反洗錢防制法等案件，經檢察官提起公訴（93年度
核退偵字第258號），本院判決如下：
    主  文
丙○○幫助意圖為自己不法之所有，以詐術使人將本人之物交付
，處有期徒刑參月，如易科罰金，以參佰元折算壹日。
    事  實
一、丙○○雖可預見提供金融機構帳戶、存摺、金融卡、密碼給
    姓名年籍不詳，自稱「梁小姐」之詐欺集團份子使用，可能
    使實施詐欺取財犯罪之人，利用以隱匿、掩飾犯罪所得財物
    或財產上利益之目的，將幫助他人對不特定之人為詐欺取財
    之犯行，然仍不違反其本意，而基於幫助他人實施詐欺取財
    犯罪之犯意，於不詳時日，將其所有之高雄縣大社郵局局號
    ：○○四一三四號、帳號：○二○二四七─○號郵政存簿儲
    金帳戶存摺、提款卡、密碼等物，交予詐欺集團使用。嗣於
    九十二年十月二十二日下午三時三十分許，乙○○接獲自稱
    在電信局服務之「梁小姐」來電，表示有電信費用要由提款
    機依其指示操作退費，因乙○○不諳自動提款機之操作程序
    ，因而陷於錯誤，乃依該自稱「梁小姐」者所提示之操作方
    式，在自動提款機上按鍵操作，而將新台幣（下同）47,138
    元轉帳至丙○○前開帳戶內，嗣因乙○○發覺有異始知上當
    ，並經警循線而查獲上情。
二、案經高雄縣政府警察局仁武分局報請台灣高雄地方法院檢察
    署檢察官偵查起訴。
    理  由
一、訊據被告矢口否認有何提供高雄縣大社郵局局號○○四一三
    四號，帳號：○二○二四七─○號之帳戶、金融卡、密碼與
    姓名年籍不詳，自稱「梁小姐」者，而幫助其詐欺取財之犯
    行，辯稱：當時因為搬家遺失前揭帳戶、金融卡、密碼、印
    章，因為其時帳戶內只有幾十元，所以並沒有去報警，至於
    遺失之時間已經忘記，但伊後來僅有打電話去郵局掛失止付
    云云。
二、經查，被害人乙○○因為受騙而操作自動提款機將47,138元
    轉帳匯至被告於高雄縣大社郵局局號○○四一三四號，帳號
    ：○二○二四七─○號之帳戶內，業據被害人乙○○在警詢
    中指述明確，且有前揭被告帳戶之郵政存簿儲金帳戶客戶歷
    史交易清單一紙可按，堪認為真實。被告雖以前詞置辯，惟
    查：前揭被告之郵局存摺於92年10月17日辦理掛失補副、92
    年10月22日更換密碼、92年10月22日解除掛失、92年10月22
    日跨行轉入，有郵政存簿儲金帳戶客戶歷史交易清單一紙可
    按，而掛失補副需要本人親帶
    掛失也需要本人親帶
    即高雄縣大社郵局支局長陳德清於偵查中證述明確，因此被
    告辯稱僅以打電話去郵局掛失止付等情，應為不實，被告有
    親自前往辦理掛失止付，應堪認定。而依照該歷史交易清單
    ，於92年10月22日當日有三筆交易依序分別為更換密碼、解
    除掛失、跨行轉入（即被害人轉入受騙金額之交易），而解
    除掛失既然需要本人親自辦理，則被告於短短六日內先後辦
    理掛失止付、解除掛失，如非已掌握該存摺之去向，豈有貿
    然解除掛失之理！且於被告變更密碼、解除掛失之當日，被
    害人即遭詐騙，詐騙款項隨即匯入被告之帳戶，苟非被告於
    被害人遭詐欺當日先將郵局帳戶解除掛失，詐欺集團又豈能
    詐騙被害人乙○○，使被害人將金額匯入被告之郵局帳戶後
    ，順利安全提領所騙取之金額，而無庸擔心所詐騙之款項遭
    凍結或為被告先行領取之風險？故被告雖未親自實施詐欺犯
    行，惟其有提供帳戶供姓名、年籍不詳之人士利於取得詐欺
    得款及幫助詐欺之故意洵堪認定，被告所辯自無可採，本案
    事證明確，被告犯行堪以認定，應予依法論科。
三、被告提供帳戶供他人實施詐欺取財之犯罪工具，所為係從事
    詐欺罪犯罪構成要件以外之行為，核其所為，係犯刑法第30
    條第1項、第339條第1項詐欺取財罪之幫助犯。依刑法第30
    條第2項規定，按正犯之刑減輕之。爰審酌被告貪圖小利，
    將個人帳戶提供他人詐欺取財使用，紊亂社會正常交易秩序
    ，並使不法之徒藉此輕易從事犯罪，檢警難以追查緝捕，所
    造成之危害非輕，且被告犯後猶否認犯行顯無悔意等一切情
    狀，量處如主文所示之刑，並諭知易科罰金之折算標準。
四、公訴意旨另以被告所為亦該當幫助洗錢防制法第九條第二項
    之罪，然查：洗錢防制條例第2條明定：「洗錢」之定義為
    ：(一)掩飾或隱匿因自己或他人重大犯罪所得財物或財產上利
    益者。(二)掩飾、收受、搬運、寄藏、故買或牙保他人因重大
    犯罪所得財物或財產上利益者」，並於同法第3條第1項列舉
    「重大犯罪」之範圍。故行為人掩飾或隱匿因自己或他人犯
    罪所得財物或財產上利益，或收受、搬運、寄藏、故買、牙
    保他人犯罪所得財物或財產上利益，未必當然成立洗錢罪，
    而須上開財物或財產上利益係自己或他人重大犯罪所得，且
    行為人基於逃避或防礙該重大犯罪之追查或處罰之犯意，並
    有為逃避或防礙該重大犯罪之追查或處罰之行為，始克相當
    ，若行為人僅單純幫助他人掩飾一般犯罪所得，而與洗錢防
    制法第2條、第3條之規定並不相符時，自不能以洗錢防制法
    第9條第2項之罪論處。而本件既無證據證明該不詳姓名年籍
    自稱梁小姐之人係賴詐欺為生恃詐欺為業之常業詐欺犯罪集
    團，即難認被告有何幫助他人掩飾「重大」犯罪所得之犯行
    。況該自稱「梁小姐」之人縱令為詐欺集團，被告僅提供帳
    戶，對於詐欺集團如何轉帳、提領所詐騙之金錢再加以轉帳
    、交付、轉讓，而使檢警調查機關無從查獲金錢流向等行為
    ，既未參與分擔，亦不知情，即難認被告對於掩飾他人重大
    犯罪所得一節有何認識及幫助故意，是公訴意旨認被告前揭
    所為亦該當於幫助洗錢防制法第九條第二項之罪，容有誤會
    ，本應為無罪之諭知，惟公訴意旨既認此部分與前開論罪科
    刑部分為牽連犯，屬裁判上一罪關係，爰不另為無罪之諭知
    ，附此敘明。
據上論斷，應依刑事訴訟法第299條第1項前段，刑法第30條第1
、2項、第339條第1項、第41條第1項前段，罰金罰鍰提高標準條
例第1條前段、第2條，判決如主文。
本案經檢察官甲○○到庭執行職務。
中　　華　　民　　國　　94　　年　　3 　　月　　30　　日
                              審判長法　官 莊崑山
                                    法　官 曾鴻文
                                    法  官 黃宣撫
如不服本判決，應於收受送達後10日內向本院提出上訴書狀，其
未敘述上訴之理由者並得於提起上訴後10日內向本院補提理由書
（均須按他造當事人之人數附繕本）。
以上正本證明與原本無異。
中　　華　　民　　國　　94　　年　　3 　　月　　31　　日
 　　　　　　　　　　　　　　　　       書記官  鄭永媚
附錄：本案論罪科刑法條全文
中華民國刑法第339條
(普通詐欺罪)
意圖為自己或第三人不法之所有，以詐術使人將本人或第三人之物交付者
，處五年以下有期徒刑、拘役或科或併科一千元以下罰金。
以前項方法得財產上不法之利益或使第三人得之者，亦同。
前二項之未遂犯罰之。
